【裁判字號】    99,事聲,32
【裁判日期】    990630
【裁判案由】    聲明異議
【裁判全文】
臺灣臺南地方法院民事裁定              99年度事聲字第32號
異  議  人  大閤屋開發股份有限公司
法定代理人  甲○○
相  對  人  高青開發股份有限公司
法定代理人  乙○○
代  理  人  許世烜律師
            黃郁蘋律師
上列當事人間因請求假扣押事件，異議人對於民國99年3月26日
本院司法事務官所為99年度司裁全字第453號裁定提出異議，本
院裁定如下：
    主  文
異議駁回。
異議程序費用由異議人負擔。
    理  由
一、異議意旨略以：
（一）假扣押非有日後不能強制執行或甚難執行情事者，不得為
      之，民事訴訟法第523條第1項定有明文，其立法之目的乃
      求債務人法律地位之安定，避免債權人以資力強加侵害，
      造成債務人權益無端受損、社會經濟動盪及私法自治原則
      侵害等惡果。所謂之不能強制執行，係指如債務人浪費財
      產，增加負擔，或就其財產為不利益之處分，將成為無資
      力之情形等；而所謂恐難執行係指如債務人將移往遠方或
      逃匿等，此有最高法院19年抗字第232號判決可稽，合先
      敘明。
（二）本案相對人提出提早撤櫃損失匯總表、合約書、存證信函
      、限時掛號函件執據、郵件查詢單、照片、郵件回執等，
      作為假扣押聲請之依據，然此些證物只為債權債務發生之
      過程說明，至多僅能證明雙方債權存在之可能，並非得以
      據此推論抗告人有日後不能強制執行或甚難執行情形，故
      相對人提出之事證，不足以認定抗告人符合假扣押之要件
      。
（三）異議人與相對人之債務關係，已於兩造書信往返期間不斷
      表示願意給付，如異議人發文台北松江路郵局第000051
      號存證信函，發文日期990110；台北松江路郵局第0002
      34號存證信函，發文日期990209；台北松江路郵局第00
      0434號存證信函，發文日期990329；台北松江路郵局第
      000473號存證信函，發文日期990406；台北松江路郵局
      第000478號存證信函，發文日期990406自明。相對人一直
      不願接受異議人停止營業之決定，不斷拒絕異議人清償應
      付款項，故其聲請假扣押之原因事實與日後不能強制執行
      或甚難執行無涉。另外，異議人乃知名日式餐飲品牌，全
      台皆有經營據點，現店面有台北松壽旗艦店（地址台北市
      ○○路22號3樓）、台中德安店（地址台中市○○路○段18
      6號11樓）、台南德安店（地址台南市○○○路○段360號
      13樓）每日人潮匯集，營業成績斐然，至今佳評不斷。相
      對人假扣押聲請狀頁5撰述『債務人就其營業地址人去樓
      空，不見任何一位管理人或負責人』等語，意圖混淆視聽
      ，與事實嚴重不符。異議人既無在相對人商場經營，當然
      不會有所屬任何同仁在場。異議人完全無涉「所謂之不能
      強制執行，係指如債務人浪費財產、增加負擔、或就其財
      產為不利益之處分，將成為無資力之情形。而所謂恐難執
      行，係指如債務人將移往遠方或逃匿」等不利相對人清償
      要件，故相對人聲請假扣押悖於法令及實務見解，自應予
      以駁回。
（四）本案相對人拒絕異議人清償債務，已如前述，其聲請假扣
      押之原因鈞院既裁定「釋明上有不足」，是以，鈞院自應
      認定相對人即便陳明願供擔保，亦不足以視同日後有不能
      強制執行或甚難執行法定要件，假扣押聲請難以適當，爰
      請求廢棄原裁定等語。
二、按債權人就金錢請求或得易為金錢請求之請求，有日後不能
    強制執行或甚難執行之虞，欲保全強制執行者，得聲請假扣
    押，民事訴訟法第522條第1項、第523條第1項定有明文。次
    按請求及假扣押之原因，應釋明之；前項釋明如有不足，而
    債權人陳明願供擔保或法院認為適當者，法院得定相當之擔
    保，命供擔保後為假扣押，民事訴訟法第526條第1、2項亦
    定有明文。假扣押非日後不能強制執行或恐難執行者不得為
    之，所謂不能強制執行，如債務人浪費財產，增加負擔，或
    就其財產為不利益之處分，將成為無資力之情形等是，所謂
    恐難執行，如債務人將移住遠方或逃匿（最高法院19年抗字
    第232號判例意旨參照）。又證明與釋明在構成法院之心證
    上程度未盡相同，所謂證明者，係指當事人提出之證據方法
    ，足使法院產生堅強之心證，可以完全確信其主張為真實而
    言，與釋明云者，為當事人提出之證據未能使法院達於確信
    之程度，僅在使法院得薄弱之心證，信其事實上之主張大概
    為如此者有間，二者非性質上之區別，乃分量上之不同（最
    高法院95年台抗字第386號判決意旨參照）。
三、經查，本件相對人主張其於民國97年9月9日與案外人上閤屋
    餐廳股份有限公司（下稱上閤屋公司）訂立廠商設櫃合約書
    ，由相對人供門牌台南市○○路166號FOCUS SQUARE商場第1
    2樓全部予上閤屋公司經營餐廳。嗣上閤屋公司將營業之資
    產及負債全部讓與由異議人概括承受，異議人與相對人另訂
    立廠商設櫃合約書，詎異議人違約未經事先與相對人協商，
    片面於99年1月25日起停止營業，將其服務人員全部撤離，
    造成相對人收益及商譽之重大損害等情，業據其提出97年9
    月9日廠商設櫃合約書、98年9月1日廠商設櫃合約書、異議
    人99年1月10日台北松江路郵局第51號存證信函、相對人99
    年1月16日台南成功路郵局第127號存證信函、大閤屋提早撤
    櫃損失彙總表、照片等件為證，堪認相對人對於本案請求之
    原因事實已為相當之釋明。至假扣押之原因即異議人日後有
    不能執行或甚難執行之虞乙節，相對人已以99年2月3日台南
    成功路郵局第262號存證信函、99年3月24日台南普濟郵局第
    46號存證信函、99年4月2日台南興華街郵局第18號存證信函
    、99年4月9日台南興華街郵局第22號存證信函向異議人表示
    ，因異議人違反雙方合約應給付予相對人之損害賠償及違約
    金計算方式及金額，然異議人迄今仍未支付；又異議人未與
    相對人達成協議，即於租約期滿前結束台南市○○路166號
    FOCUS SQUARE商場第12樓之營業，不見任何管理人或負責人
    ，有相對人提出之存證信函及照片為證，堪認相對人已釋明
    異議人日後有不能執行或甚難執行之虞，本院雖認相對人之
    釋明尚有不足，惟相對人既陳明願供擔保以補釋明之不足，
    揆諸前揭說明，本院自得定相當之擔保，命相對人供擔保後
    為假扣押。
四、綜上所述，相對人就其主張之請求，已為相當之釋明，就其
    主張假扣押之原因即異議人日後有不能執行或甚難執行之虞
    乙節，亦已提出存證信函、回執、照片等以為釋明，本院雖
    認其釋明尚有不足，惟相對人既陳明願供擔保以補釋明之不
    足，本院認其釋明之不足，以擔保足以補之。從而，原裁定
    酌定相當擔保金額，准許相對人本件假扣押之聲請，自無不
    合。異議人猶執前詞指摘原裁定不當，求予廢棄，為無理由
    ，應予駁回。
五、依民事訴訟法第240條之4第3項後段、第95條、第78條，裁
    定如主文。
中    華    民    國    99    年    6     月    30    日
                    民事第三庭   法  官   蘇正賢
以上正本係照原本作成。
如對本裁定抗告須於裁定送達後10日內向本院提出抗告狀，並繳
納抗告費新臺幣1,000元。
中    華    民    國    99    年    6     月    30    日
                                 書記官   陳美萍

司法院資訊處製作；財團法人民間司法改革基金會備份。
